---
title: "Tugas Kelompok Analisis Regresi"
author: "Kelompok 9"
date: "2024-02-10"
output: rmdformats::readthedown
---

Anggota kelompok 9:  
Deden Ahmad Rabani (G1401221016)  
Nabil Bintang Prayoga (G1401221017)  
Fathiyya Mufida (G1401220931)

# <span style='color: red;'> MEMBACA DATA CSV
```{r}
library(readxl)
data <- read.csv("C:/Users/nbint/Downloads/2019.csv", sep=",")
head(data)
```
## <span style='color: red;'> Pendefinisian Variabel
```{r}
Country<-data$Country.or.region
Y<-data$Score
X1<-data$GDP.per.capita
X2<-data$Social.support
X3<-data$Healthy.life.expectancy
X4<-data$Freedom.to.make.life.choices
X5<-data$Generosity
X6<-data$Perceptions.of.corruption
```

## <span style='color: red;'> Data dengan Nama Variabel Baru
```{r}
data<-data.frame(cbind(Y,X1,X2,X3,X4,X5,X6))
head(data)
```

## <span style='color: red;'> Hitung Baris dan Kolom
```{r}
(n<-nrow(data))
(p<-ncol(data))
```

Pada analisis regresi linier sederhana ini, data yang digunakan diambil dari situs kaggle.com/dataset berupa penelitian terkait tingkat kebahagiaan di setiap negara atau wilayah pada tahun 2019. Skor tersebut didasarkan pada jawaban dari pertanyaan yang diajukan dalam jajak pendapat yang dikenal sebagai tangga cantril, meminta responden untuk memikirkan prioritas dari skala 0 sampai 10. Skor berasal dari sampel yang representatif secara nasional dari 156 negara atau wilayah.

Variabel Y pada data ini adalah skor tingkat kebahagiaan di setiap negara dan dari 6 variabel X yang tersedia, dipilih X1 yaitu GDP per kapita sebagai variabel yang digunakan pada analisis ini. Berdasarkan penelitian sebelumnya, peningkatan pendapatan dapat meningkatkan tingkat kebahagiaan. Implikasi dari temuan ini adalah tingkat kebahagiaan dari masyarakat suatu wilayah dapat didorong  dengan  peningkatan  pendapatan, karena pendapatan  merupakan  faktor  penting  untuk mendapatkan dan membuka akses pangan, kesehatan, dan layanan umum, sehingga meningkatkan  kualitas  kehidupan  yang  lebih  baik  yang  berimplikasi  kebahagiaan pun meningkat (Fajar dan Eko, 2022). Oleh karenanya, kami ingin menganalisis pengaruh GDP per kapita terhadap tingkat kebahagiaan di suatu negara atau wilayah berdasarkan data yang sudah ada.

# <span style='color: red;'> EKSPLORASI DATA
Scatter plot di bawah ini menggambarkan hubungan antara X1 (GDP per kapita) dan Y (skor tingkat kebahagiaan) yang linier positif. Semakin tinggi GDP per kapita, maka skor tingkat kebahagiaan juga semakin tinggi.
```{r}
plot(X1,Y)
```

## <span style='color: red;'> Rangkuman Statistik Variabel Y
```{r}
summary(Y)
```

## <span style='color: red;'> Rangkuman Statistik Variabel X1
```{r}
summary(X1)
```

# <span style='color: red;'> ANALISIS DATA DENGAN FUNGSI LM
```{r}
model<-lm(Y~X1,data<-data)
summary(model)
```

Dari hasil tersebut, diperoleh dugaan persamaan regresi sebagai berikut
$$\hat{y}=3.3993+2.2181{x}$$
dengan b0 adalah 2.2181 dan b1 adalah 3.3993  
Artinya jika nilai GDP per kapita di suatu negara atau wilayah meningkat 1 satuan maka dugaan skor tingkat kebahagiaan akan meningkat sebesar 2.2181 dan ketika GDP per kapita bernilai 0 maka skor tingkat kebahagiaan di suatu negara atau wilayah adalah sebesar 3.3993

```{r}
(anova.model<-anova(model))
```

## <span style='color: red;'> Ukuran Kebaikan Model
```{r}
(Koef_det<-1-(anova.model$`Sum Sq`[2]/sum(anova.model$`Sum Sq`)))
```
Koefisien determinasi menunjukkan angka sebesar 0.63025 atau 63.025%, artinya bahwa variasi skor tingkat kebahagiaan mampu dijelaskan oleh variasi GDP per kapita sebesar 63.025%. Sisanya sebesar 36.975% variasi skor tingkat kebahagiaan dijelaskan oleh faktor atau variabel lain di luar model.

# <span style='color: red;'> KERAGAMAN DUGAAN PARAMETER
```{r}
qt(0.025,df=n-2,lower.tail=FALSE)
```

## <span style='color: red;'> Dugaan parameter $\beta_0$
```{r}
(b0<-model$coefficients[[1]])
```
```{r}
(se_b0<-sqrt(anova.model$`Mean Sq`[2]*(1/n+mean(X1)^2/sum((X1-mean(X1))^2))))
```
```{r}
(t_b0 <- b0/se_b0)
```
### <span style='color: red;'> Hipotesis Uji $\beta_0$
$H_0:\beta_0=0$ (semua skor tingkat kebahagiaan dapat dijelaskan oleh besarnya GDP per kapita)  
$H_0:\beta_0≠0$ (ada skor tingkat kebahagiaan yang tidak dapat dijelaskan oleh besarnya GDP per kapita)  
Karena t = 25.12 > $t(0.05/2;156-2)$ = 1.975 maka tolak $H_0$, sehingga cukup bukti untuk menyatakan bahwa ada skor tingkat kebahagiaan yang tidak dapat dijelaskan oleh besarnya GDP per kapita pada taraf nyata 5%.

## <span style='color: red;'> Dugaan Parameter $\beta_1$
```{r}
(b1<-model$coefficients[[2]])
```
```{r}
(se_b1<-sqrt(anova.model$`Mean Sq`[2]/sum((X1-mean(X1))^2)))
```
```{r}
(t_b1<-b1/se_b1)
```
### <span style='color: red;'> Hipotesis Uji $\beta_1$
$H_0:\beta_1=0$ (tidak ada hubungan linier antara GDP per kapita dengan skor tingkat kebahagiaan)  
$H_0:\beta_1≠0$ (ada hubungan linier antara GDP per kapita dengan skor tingkat kebahagiaan)  
Karena t = 16.20 > $t(0.05/2;156-2)$ = 1.975 maka tolak $H_0$ yang menunjukkan adanya hubungan linier antara GDP per kapita dengan skor tingkat kebahagiaan. Sehingga cukup bukti untuk menyatakan bahwa nilai GDP per kapita memngaruhi besarnya skor tingkat kebahagiaan suatu negata atau wilayah pada taraf nyata 5%.

# <span style='color: red;'> SELANG KEPERCAYAAN PARAMETER
## <span style='color: red;'> Selang kepercayaan $\beta_0$
```{r}
(sk.b0<-c(b0-abs(qt(0.025, df=n-2))*se_b0, b0 + abs(qt(0.025, df=n-2))*se_b0))
```
Jadi, pada taraf nyata 5%, diyakini bahwa dugaan parameter $\beta_0$ berada pada selang 3.123016 sampai 3.666675

## <span style='color: red;'> Selang kepercayaan $\beta_1$
```{r}
(sk.b1<-c(b1-abs(qt(0.025, df=n-2))*se_b1, b1 + abs(qt(0.025, df=n-2))*se_b1))
```
Jadi, pada taraf nyata 5%, diyakini bahwa dugaan parameter $\beta_1$ berada pada selang 1.947689 sampai 2.488607

# <span style='color: red;'> SELANG KEPERCAYAAN RATAAN (NILAI HARAPAN) AMATAN
```{r}
amatan.diduga <- data.frame(X1=1.245)
predict(model, amatan.diduga, interval = "confidence")
```
Misal ingin menduga nilai rataan (harapan) amatan ketika nilai GDP per kapita negara tertentu adalah 1.245, maka diperoleh dugaan rataan skor tingkat kebahagiaan sebesar 6.160939  
Selain itu diindikasikan juga bahwa dalam taraf kepercayaan 95%, diyakini bahwa nilai dugaan rataan skor tingkat kebahagiaan ketika nilai GDP per kapita adalah 1.245 berada dalam selang 6.019575 hingga 6.302304

# <span style='color: red;'> SELANG KEPERCAYAAN INDIVIDU AMATAN
```{r}
predict(model, amatan.diduga, interval = "prediction")
```
Misal ingin menduga nilai individu amatan ketika nilai GDP per kapita negara tertentu adalah 1.245, maka diperoleh dugaan skor tingkat kebahagiaan sebesar 6.160939  
Selain itu diindikasikan juga bahwa dalam taraf kepercayaan 95%, diyakini bahwa nilai amatan individu skor tingkat kebahagiaan ketika nilai GDP per kapita adalah 1.245 berada dalam selang 4.812057 hingga 7.509822